---
title: "ENTREGA 1 Análisis de Datos"
format: html
editor: visual
author: 
  - Carlos Aliño
  - Dídac Capó
  - Irene Rodríguez
---

```{r setup, include=FALSE}
knitr::opts_chunk$set(echo = TRUE)
library(tidyverse)
library(knitr)
```

Observamos los resultados de la Encuesta de Satisfacción de las personas usuarias de la Biblioteca Histórica Municipal de Madrid en el año 2023. Describimos los datos obtenidos, planteamos objetivos, analizamos los datos y obtenemos conclusiones.

## Descripción de los datos

Se han recogido datos del interés, frecuencia de uso, grado de conocimiento y satisfacción de los usuarios de la Biblioteca Histórica Municipal de Madrid en relación a los servicios prestados. Anualmente se realiza una encuesta de satisfacción a las personas usuarias de la Biblioteca Histórica para evaluar su grado de conocimiento y satisfacción en relación a los compromisos de calidad adquiridos con la ciudadanía a través de la “ Carta de Servicios de la Biblioteca Histórica Municipal, Biblioteca Musical Víctor Espinós y Hemeroteca Municipal ”. Los resultados de esta encuesta en el año 2023 se muestran en este conjunto de datos aportando tanto las preguntas como las respuestas obtenidas de forma anónima.

Contiene datos cuantitativos (frecuencia), cualitativos (interés o finalidad) y ordinales (valoraciones del 0 al 10).

Trabajaremos con la tabla de datos ordenados `data_biblio`. Su dimensión es de 68 filas y 29 columnas.

```{r, echo: false, message=FALSE}
data_biblio <- read.csv("biblioteca_historica_2023.csv", header = TRUE, sep = ";")
```

```{r, echo=FALSE}
colnames(data_biblio) <- c("Inicio_encuesta", "Finalidad", "Frecuencia", "Uso_consulta_sala", "Valoracion_consulta_sala", "Valoracion_tiempo_espera", "Uso_repografia", "Valoracion_repografia", "Participacion_actividades", "Valoracion_actividades", "Uso_reserva_doc", "Valoracion_reserva_doc", "Conoce_web", "Valoracion_actualización_info_contenidos", "Valoracion_facil_buscar_catalogo", "Valoracion_facil_localizar_obras_digital", "Valoracion_tiempo_descarga_doc_digital", "Valoracion_edificio_instalaciones", "Valoracion_horario_apertura", "Valoracion_info_recibida", "Valoracion_red_wifi", "Valoracion_trato_atencion", "Valoracion_proceso_carnes", "Valoracion_adecuacion_necesidades", "Valoracion_general", "Sugerencias", "Servivio_respecto_esperado", "Rango_edad", "Sexo")
```

```{r, echo=FALSE, message=FALSE}
kable(head(data_biblio))
```

Hay 68 individuos registrados. Para el estudio, consideramos las variables siguientes.

### Finalidad

¿Con qué finalidad se dirige habitualmente a la Biblioteca Histórica Municipal?

Dato cualitativo. Es un factor. Hay 4 categorías: Interés personal, Investigación y estudio, Interés profesional y Ocio.

```{r, echo=FALSE, output=FALSE}
data_biblio$Finalidad = as.factor(data_biblio$Finalidad)
levels(data_biblio$Finalidad)
```

### Frecuencia

¿Cuántas veces ha acudido en el último año a la Biblioteca Histórica?

Dato cuantitativo. Es una variable numérica que indica el número de veces que han acudido a la Biblioteca Histórica el último año.

```{r, echo=FALSE}
data_biblio$Frecuencia = as.numeric(data_biblio$Frecuencia)
```

### Valoracion general

¿Cuál es su valoración general de la Biblioteca Histórica y sus servicios?

Es una variable cuantitativa ordinal, del 0 (muy mala) al 10 (muy buena).

### Rango edad

¿En cuál de los siguientes grupos de edad se encuentra usted?

Es un factor, variable cualitativa. Hay 4 niveles: De 18 a 29 años, De 30 a 44 años, De 45 a 64 años y Más de 65 años.

```{r, echo=FALSE, output=FALSE}
data_biblio$Rango_edad = as.factor(data_biblio$Rango_edad)
levels(data_biblio$Rango_edad)
```

### Sexo

Es un factor con dos categorías: Femenino y Masculino.

```{r, echo=FALSE}
data_biblio$Sexo = as.factor(data_biblio$Sexo)
levels(data_biblio$Sexo)
```

## Objetivos

Presentamos los objetivos planteados.

-   ¿Cuál es la principal finalidad con que se dirigen habitualmente a la Biblioteca Histórica Municipal?
- Analizar si existen diferencias significativas en la valoración general de la Biblioteca Histórica y sus servicios segun el rango de edad.

## Análisis

Representamos gráficamente con qué finalidad se dirigen habitualmente a la Biblioteca Histórica Municipal.

```{r, echo=FALSE, warning=FALSE}
ggplot(data_biblio, aes(x=data_biblio$Finalidad)) +
  geom_bar(color="blue", fill=rgb(0.1,0.4,0.5,0.7))+
  xlab("Finalidad")+ylab("")
```

La finalidad principal es Investigación y estudio.

Pasemos ahora a analizar las respuestas sobre el nivel de satisfacción con la Biblioteca Histórica y sus servicios y veamos si existen diferencias significativas en la valoración entre diferentes edades. Para ello visualizemos el siguiente gráfico de violín. 


```{r}
ggplot(data_biblio, aes(x = Rango_edad, y = Valoracion_general, fill = Rango_edad)) +
  geom_violin() +
  labs(x = "Rango edad", y = "Valoración General", title = "Comparación de Valoración General por Edad") +
  theme_minimal()
```

Las personas de 18 a 29 años tienden a dar valoraciones más altas, con menos variabilidad. En cambio, los otros grupos presenta mayor dispersión, con valoraciones tanto altas como bajas, sugiriendo una percepción más diversa sobre los servicios de la Biblioteca Histórica. 

## Conclusiones

En resumen, las respuestas a las preguntas iniciales son las siguientes:

- La finalidad principal es Investigación y estudio.

- Las personas de 18 a 29 años ofrecen valoraciones más altas, mientras que los otros grupos muestran mayor dispersión en sus opiniones.
