---
title: "ENTREGA 1 Análisis de Datos"
format: html
editor: visual
author: 
  - Carlos Aliño
  - Dídac Capó
  - Irene Rodríguez
---

```{r setup, include=FALSE}
knitr::opts_chunk$set(echo = TRUE)
library(tidyverse)
library(knitr)
```

Observamos los resultados de la Encuesta de Satisfacción de las personas usuarias de la Biblioteca Histórica Municipal de Madrid en el año 2023. Describimos los datos obtenidos, planteamos objetivos, analizamos los datos y obtenemos conclusiones.

## Descripción de los datos

Se han recogido datos del interés, frecuencia de uso, grado de conocimiento y satisfacción de los usuarios de la Biblioteca Histórica Municipal de Madrid en relación a los servicios prestados. Anualmente se realiza una encuesta de satisfacción a las personas usuarias de la Biblioteca Histórica para evaluar su grado de conocimiento y satisfacción en relación a los compromisos de calidad adquiridos con la ciudadanía a través de la “ Carta de Servicios de la Biblioteca Histórica Municipal, Biblioteca Musical Víctor Espinós y Hemeroteca Municipal ”. Los resultados de esta encuesta en el año 2023 se muestran en este conjunto de datos aportando tanto las preguntas como las respuestas obtenidas de forma anónima.

Contiene datos cuantitativos (frecuencia), cualitativos (interés o finalidad) y ordinales (valoraciones del 0 al 10).

Trabajaremos con la tabla de datos ordenados `data_biblio`. Su dimensión es de 68 filas y 29 columnas.

```{r, echo= FALSE, message=FALSE}
data_biblio <- read.csv("biblioteca_historica_2023.csv", header = TRUE, sep = ";")
```

```{r, echo=FALSE}
colnames(data_biblio) <- c("Inicio_encuesta", "Finalidad", "Frecuencia", "Uso_consulta_sala", "Valoracion_consulta_sala", "Valoracion_tiempo_espera", "Uso_repografia", "Valoracion_repografia", "Participacion_actividades", "Valoracion_actividades", "Uso_reserva_doc", "Valoracion_reserva_doc", "Conoce_web", "Valoracion_actualización_info_contenidos", "Valoracion_facil_buscar_catalogo", "Valoracion_facil_localizar_obras_digital", "Valoracion_tiempo_descarga_doc_digital", "Valoracion_edificio_instalaciones", "Valoracion_horario_apertura", "Valoracion_info_recibida", "Valoracion_red_wifi", "Valoracion_trato_atencion", "Valoracion_proceso_carnes", "Valoracion_adecuacion_necesidades", "Valoracion_general", "Sugerencias", "Servivio_respecto_esperado", "Rango_edad", "Sexo")
```

```{r, echo=FALSE, message=FALSE}
kable(head(data_biblio))
```

Hay 68 individuos registrados. Para el estudio, consideramos algunas variables de interés.


### Frecuencia

¿Cuántas veces ha acudido en el último año a la Biblioteca Histórica?

Dato cuantitativo. Es una variable numérica que indica el número de veces que han acudido a la Biblioteca Histórica el último año.

```{r, echo=FALSE, output=FALSE}
data_biblio$Frecuencia = as.numeric(data_biblio$Frecuencia)
table(data_biblio$Frecuencia)
median(data_biblio$Frecuencia)
```

Tanto la moda como la mediana es de 1 vez en el último año. Veamos cómo están distribuidos los datos.

```{r, echo=FALSE}
boxplot(data_biblio$Frecuencia, col = "lightgreen", main = "Frecuencia", ylab = "Nº veces útlimo año")
```
### Finalidad

¿Con qué finalidad se dirige habitualmente a la Biblioteca Histórica Municipal?

Dato cualitativo. Es un factor. Hay 4 categorías: Interés personal, Investigación y estudio, Interés profesional y Ocio.

```{r, echo=FALSE, output=FALSE}
data_biblio$Finalidad = as.factor(data_biblio$Finalidad)
levels(data_biblio$Finalidad)
table(data_biblio$Finalidad)
```
La moda es Investigación y estudio, la finalidad principal es Investigación y estudio. 
Representamos gráficamente con qué finalidad se dirigen habitualmente a la Biblioteca Histórica Municipal.

```{r, echo=FALSE, warning=FALSE}
ggplot(data_biblio, aes(x=data_biblio$Finalidad)) +
  geom_bar(color="blue", fill=rgb(0.1,0.4,0.5,0.7))+
  xlab("Finalidad")+ylab("")
```

### Rango edad

¿En cuál de los siguientes grupos de edad se encuentra usted?

Es un factor, variable cualitativa. Hay 4 niveles: De 18 a 29 años, De 30 a 44 años, De 45 a 64 años y Más de 65 años.

```{r, echo=FALSE, output=FALSE}
data_biblio$Rango_edad = as.factor(data_biblio$Rango_edad)
levels(data_biblio$Rango_edad)
```

Indicar moda (si es única) y hacer gráfico.

### Sexo

Es un factor con dos categorías: Femenino y Masculino.  

```{r, echo=FALSE, output=FALSE}
data_biblio$Sexo = as.factor(data_biblio$Sexo)
levels(data_biblio$Sexo)
table(data_biblio$Sexo)
```

```{r, echo=FALSE }
plot(x = data_biblio$Sexo, main = "Sexo", xlab = "Sexo", ylab = "Nº individuos", col = c("royalblue", "seagreen", "purple"))
pie(table(data_biblio$Sexo), labels = c("No indicado (32)", "Femenino (12)", "Masculino (24)"))
```

### Valoracion general

¿Cuál es su valoración general de la Biblioteca Histórica y sus servicios?

Es una variable cuantitativa ordinal, del 0 (muy mala) al 10 (muy buena).

Indicar moda (si es única) y hacer gráfico.

### Valoracion Horario Apertura

¿Cuál es su valoración general de la Biblioteca Histórica y sus servicios?

Es una variable cuantitativa ordinal, del 0 (muy mala) al 10 (muy buena).


### Valoracion Trato y atención

¿Cuál es su valoración del trato y la atención recibidos?

Es una variable cuantitativa ordinal, del 0 (muy mala) al 10 (muy buena).


## Objetivos

Presentamos los objetivos planteados.

-   Analizar la relación entre la valoración del horario de apertura y el rango de edad
-   Analizar si existen diferencias significativas en la valoración general de la Biblioteca Histórica y sus servicios segun el rango de edad.
-   Analizar la relación entre la valoración del tiempo de descarga de los documentos digitalizados y el rango de edad

## Análisis

Analicemos la relación entre la valoración del horario de apertura y el rango de edad. Consideremos el siguiente gráfico de violín.

```{r, echo=FALSE, warning=FALSE}
ggplot(data_biblio, aes(x = Rango_edad, y = Valoracion_horario_apertura, fill = Rango_edad)) +
  geom_violin() +
  labs(x = "Rango edad", y = "Valoración Horario Apertura", title = "Comparación de Valoración Horario Apertura por Edad") +
  theme_minimal()
```
La mayoría de usuarios lo ha valorado bien. Los usuarios que han valorado negativamente el horario de apertura están en el rango de edad de 30 a 44 años.

Pasemos ahora a analizar las respuestas sobre el nivel de satisfacción con la Biblioteca Histórica y sus servicios y veamos si existen diferencias significativas en la valoración entre diferentes edades. Para ello visualizemos el siguiente gráfico de violín.

```{r}
ggplot(data_biblio, aes(x = Rango_edad, y = Valoracion_general, fill = Rango_edad)) +
  geom_violin() +
  labs(x = "Rango edad", y = "Valoración General", title = "Comparación de Valoración General por Edad") +
  theme_minimal()
```

Las personas de 18 a 29 años tienden a dar valoraciones más altas, con menos variabilidad. En cambio, los otros grupos presenta mayor dispersión, con valoraciones tanto altas como bajas, sugiriendo una percepción más diversa sobre los servicios de la Biblioteca Histórica.

Estudiemos la relación entre la valoración del trato y atención recibidos y el sexo de los individuos. Lo vemos representado en el siguiente gráfico de violín.

```{r,echo=FALSE, warning=FALSE}
ggplot(data_biblio, aes(x = Sexo, y = Valoracion_trato_atencion, fill = Sexo)) +
  geom_violin() +
  labs(x = "Sexo", y = "Valoración Trato y Atención recibidos", title = "Comparación de Valoración Trato y Atención recibidos por Sexo") +
  theme_minimal()
```

Todos los usuarios valoran bien el trato y atención recibidos. Ahora bien, todas las mujeres lo han valorado muy bien (entre 9 y 10) mientras que los usuarios que lo han valorado entre 6 y 8 son hombres.

## Conclusiones

En resumen, las respuestas a las preguntas iniciales son las siguientes:

-   Los usuarios han acudido de mediana 1 vez a la Biblioteca Histórica Municipales en el último año.

-   La finalidad principal con que se dirigen habitualmente a la Biblioteca Histórica Municipales es Investigación y estudio.

-   Las personas de 18 a 29 años ofrecen una valoración general más alta, mientras que los otros grupos muestran mayor dispersión en sus opiniones.

-   La mayoría de usuarios ha valorado bien el horario de apertura. Los que lo han valorado negativamente tienen entre 30 y 44 años.

-   Todos los usuarios valoran bien el trato y atención recibidos.
