---
title: "ENTREGA 1 Análisis de Datos"
format: html
editor: visual
author: 
  - Carlos Aliño
  - Dídac Capó
  - Irene Rodríguez
---

```{r setup, include=FALSE}
knitr::opts_chunk$set(echo = TRUE)
library(tidyverse)
library(knitr)
```


## Descripción de los datos

Se han recogido datos de los animales en adopción del Centre d'Atenció d'Animals Domèstics de Terrassa. 

Sea `data_original` el data frame obtenido. Su dimensión es de 106 filas y 14 columnas.

```{r, echo: false, message=FALSE}
data_original <- read_csv("actual_adopcio.csv")
```
```{r, echo=FALSE, output=FALSE}
head(data_original)
```

Hay 106 animales registrados. 

De cada uno se indica año de referencia, código de referencia, edad en años y meses, fecha de entrada, raza, si es peligroso, sexo, capa de color, tamaño, nombre, observaciones y link con foto del animal.

Para el estudio, consideramos los 106 individuos y las 6 variables siguientes:


### Edad

La edad es dada en años y meses (ej: 1 año y 3 meses). La guardamos en meses (ej: 15 meses). Es una variable numérica.

```{r, echo=FALSE}
data_original$EDAT = 12*data_original$EDAT_ANYS + data_original$EDAT_MESOS
data_original$EDAT = as.numeric(data_original$EDAT)
```


### Fecha de entrada

Fecha de entrada al centro, en formato AAAA/MM/DD.


### Raza

```{r, echo=FALSE, output=FALSE}
data_original$CODI_RACA = as.factor(data_original$CODI_RACA)

cbind(unique(data_original$CODI_RACA), unique(data_original$DESCRIPCIO))

sum(data_original$CODI_RACA == "INDE")
```

Es un factor. Hay 10 categorías, 9 razas definidas y 32 animales con raza indefinida (INDE). 

Las 9 razas conocidas son:

- PIT BULL TERRIER AMERICÀ (PITB) 

- AMERICAN BULLY (AMBU) 

- STAFFORDSHIRE TERRIER AM. (STAR) 

- BULL TERRIER (BULL) 

- MASTI (MAST) 

- ROTTWEILER (ROTT) 

- EUROPEA (EURO) 

- PASTOR BELGA (PBEL) 

- PASTOR ALEMANY (PALE)


### Peligroso

Es un factor. Hay dos categorías: Sí (S) y No (N).

```{r, echo=FALSE}
data_original$PERILLOS = as.factor(data_original$PERILLOS)
```


### Sexo

Es un factor. Hay dos categorías: Macho (M) y Hembra (F).

```{r, echo=FALSE}
data_original$SEXE = as.factor(data_original$SEXE)
```


### Tamaño

Es un factor. Hay dos categorías: Grande (G) y Mediano (M).

```{r, echo=FALSE}
data_original$TAMANY = as.factor(data_original$TAMANY)
```


## Tabla ordenada

Trabajaremos con la tabla de datos ordenados `data_animales`, de dimensión 106 filas y 6 columnas.

```{r}
data_animales = subset(data_original, ,c("EDAT", "DIA_ENTRADA", "CODI_RACA", "PERILLOS", "SEXE", "TAMANY"))
```

```{r, echo=FALSE}
kable(head(data_animales))
```

## Análisis
